臺灣雲林地方法院刑事判決
110年度交易字第67號
公  訴  人  臺灣雲林地方檢察署檢察官
被      告  蔡昱綺



上列被告因過失傷害案件，經檢察官提起公訴（109年度調偵字
第512號），被告於準備程序中就被訴事實為有罪之陳述，經告
知簡式審判程序之旨，並聽取當事人之意見後，本院裁定改依簡
式審判程序審理，茲判決如下：
    主    文
蔡昱綺犯過失傷害罪，處有期徒刑肆月，如易科罰金，以新臺幣
壹仟元折算壹日。
    事    實
一、蔡昱綺於民國108年8月24日9時58分許，駕駛車牌號碼000-0
    000號自用小客車（下稱甲車），沿雲林縣○○鎮○○里○00號縣
    道由西往東方向行駛，行經雲74號縣道○○000○號縣道之交岔
    路口時，本應注意行經行車管制號誌交岔路口時，應依序行
    駛，不得超車，而依當時天候晴、日間自然光線、柏油路面
    乾燥、無缺陷、無障礙物且視距良好，並無不能注意之情事
    ，竟疏未注意，貿然超車，適廖子杰駕駛車牌號碼000-0000
    號自用小客車（下稱乙車）搭載其妹廖子萱，沿雲145乙號
    縣道由東往西方向行駛至該處，兩車因而發生碰撞，乙車失
    控再撞擊與甲車同向由謝嚞遠所騎乘之車牌號碼000-0000號
    普通重型機車及蔡坤伶所騎乘之車牌號碼000-0000號普通重
    型機車，謝嚞遠則受有雙股骨粉碎性骨折、右前臂尺骨骨折
    、下巴撕裂傷、右腕及右手撕裂傷、脂肪栓塞等傷害；廖子
    杰（所涉過失傷害犯行，另經檢察官為不起訴處分）亦受有
    頸椎挫傷、四肢多處擦挫傷等傷害，廖子萱受有左胸壁挫傷
    、左前臂擦傷等傷害（廖子杰、廖子萱均撤回告訴），蔡坤
    伶亦因此受傷（未提出告訴）。蔡昱綺於肇事後，在有偵查
    犯罪權限之警察機關尚不知何人為肇事者前，向據報前往現
    場處理之員警坦承其為肇事者，自首而接受裁判。
二、案經案經謝嚞遠訴由雲林縣警察局虎尾分局報告臺灣雲林地
    方檢察署檢察官偵查起訴。
    理    由
壹、程序部分：
    本案被告蔡昱綺所犯係死刑、無期徒刑、最輕本刑為3年以
    上有期徒刑或高等法院管轄第一審之案件以外之罪，其於準
    備程序中就被訴事實為有罪之陳述，經告知簡式審判程序之
    旨，並聽取其與公訴人之意見後，依刑事訴訟法第273條之1
    規定，經裁定由法官進行簡式審判程序審理；且依刑事訴訟
    法第273條之2及第159條第2項之規定，不適用傳聞法則有關
    限制證據能力之相關規定，合先敘明。
貳、實體部分：
一、認定犯罪事實所憑之證據及理由：
  ㈠上開犯罪事實，業據被告於警詢、偵查及本院審理中坦承不
    諱，核與證人即告訴人謝嚞遠、證人廖子杰、廖子萱、蔡坤
    伶於警詢及偵訊中之證述情節相符，並有雲林縣警察局虎尾
    分局道路交通事故現場圖、調查報告表㈠、㈡、天主教若瑟醫
    療財團法人若瑟醫院診斷證明書3紙、證號查詢汽（機）車
    駕駛人、車號查詢汽（機）車車籍、現場照片附卷可查（見
    警卷第41頁至第46頁、第53頁至第57頁、第61頁至第111頁
    、第139頁至第142頁），足認被告之自白與事實相符，可以
    採信。
　㈡按行經設有交岔路口標誌之路段，不得超車，道路交通安全
    規則第101條第1項第1款定有明文。被告既考領有合法之汽
    車駕駛執照，對於上揭規定自應知之甚詳，並確實遵守。又
    本件車禍發生當時天候晴、日間自然光線、柏油路面乾燥、
    無缺陷、無障礙物且視距良好，並無不能注意情事，有道路
    交通事故調查報告表㈠、㈡在卷可佐，詎被告駕駛甲車行駛至
    上開交岔路口時，貿然超車不當，肇致本件交通事故，被告
    之駕駛行為有過失，堪以認定。另本件經送交通部公路總局
    嘉義區監理所嘉雲區車輛行車事故鑑定會鑑定結果：「蔡昱
    綺駕駛自用小客車，行經行車管制號誌交岔路口，未依序行
    駛，路口超車不當，衍生連環事故，為肇事原因；廖子杰駕
    駛自用小客車，無肇事因素；謝嚞遠駕駛普通重型機車，無
    肇事因素；蔡坤伶駕駛普通重型機車，無肇事因素（惟無照
    駕駛有違規定）」，有交通部公路總局嘉義區監理所嘉雲區
    車輛行車事故鑑定會嘉雲區0000000案鑑定意見書附卷為憑
    （見警卷第120頁至第123頁），亦認被告駕駛行為具有過失
    。而謝嚞遠因被告之過失行為受有如事實欄所載之傷害，是
    被告之過失駕駛行為與謝嚞遠所受傷害結果間，顯有相當因
    果關係。
　㈢綜上所述，本案事證明確，被告前開犯行堪以認定，應予依
    法論科。 
二、論罪科刑之理由：
　㈠核被告所為，係犯刑法第284條前段之過失傷害罪。
　㈡被告於肇事後，在有偵查犯罪權限之警察機關尚不知何人為
    肇事者前，向據報前往現場處理之員警坦承其為肇事者，自
    首而接受裁判，有雲林縣警察局虎尾分局交通分隊道路交通
    事故肇事人自首情形紀錄表附卷可參（見警卷第113頁），
    是被告符合自首之要件，爰依刑法第62條前段之規定，予以
    減輕其刑。
　㈢爰以行為人之責任為基礎，審酌被告駕駛甲車一時疏失，造
    成告訴人謝嚞遠受有上開傷勢，實有不該，另被告迄今未與
    告訴人謝嚞遠達成和解，然此無非係因雙方對於賠償金之數
    額意見不一致，並考量被告應負完全肇責，其違反注意義務
    之程度可謂重大、謝嚞遠所受之傷勢嚴重，再衡酌被告犯後
    自始坦認犯行，自陳教育程度為高職畢業，家庭經濟狀況小
    康（見本院卷第45頁、第46頁）等一切情狀，量處如主文所
    示之刑，並諭知如易科罰金之折算標準。
據上論斷，依刑事訴訟法第273條之1第1項、第299條第1項前段
，刑法第284條前段、第62條前段、第41條第1項前段，刑法施行
法第1條之1第1項、第2項前段，判決如主文。
本案經檢察官朱啟仁提起公訴，檢察官蔡少勳到庭執行職務。
中　　華　　民　　國　　110 　年　　4 　　月　　28　　日
                  刑事第二庭  法  官  簡鈺昕
以上正本證明與原本無異。 　　　　　　　　　
如不服本判決應於收受判決後20日內向本院提出上訴書狀，並應
敘述具體理由；其未敘述上訴理由者，應於上訴期間屆滿後20日
內向本院補提理由書（均須按他造當事人之人數附繕本）。「切
勿逕送上級法院」。
                              書記官  林芳宜
中　　華　　民　　國　　110 　年　　4 　　月　　28　　日
附錄本案論罪科刑法條全文：
中華民國刑法第284條
因過失傷害人者，處1年以下有期徒刑、拘役或10萬元以下罰金
；致重傷者，處3年以下有期徒刑、拘役或30萬元以下罰金。